臺灣高等法院高雄分院刑事判決　　　 100年度交上易字第80號
上　訴　人
即　被　告　王立中
上列上訴人因過失傷害案件，不服臺灣高雄地方法院100 年度審
交易字第303 號中華民國100 年5 月18日第一審判決（起訴案號
：臺灣高雄地方法院檢察署100 年度偵字第3927號），提起上訴
，本院判決如下：
    主  文
上訴駁回。
王立中緩刑貳年。
    事  實
一、王立中考領有普通小型車駕駛執照，於民國民國99年7 月6
    日18時7 分許，駕駛車牌號碼9W-5983 號自用小客車，在高
    雄縣大寮鄉（現改制為高雄市大寮區○○○○路西向慢車道
    與該路395 巷交岔口附近時，本應注意駕駛人停車開啟車門
    時應注意後方有無來車，並讓來車先行，而依當時天候晴、
    日間自然光線、路面無缺陷或障礙物，視距良好，且依其智
    識能力亦無不能注意之情事，詎王立中竟疏未注意，在未確
    認左後方有無來車之情況下，即貿然開啟左前車門，適由鄭
    玉田騎乘搭載陳素娘之車牌號碼YEY-592 號重型機車，沿鳳
    屏二路西向慢車道行駛至該處，因王立中貿然開啟左前車門
    ，鄭玉田見狀閃避不及，致陳素娘右小腿與王立中駕駛之自
    小客車左前車門發生擦撞，使陳素娘於倒地後受有右脛骨開
    放性骨折、右橈骨骨折及左骨盆骨折等傷害。王立中肇事後
    則留在事故現場，於有偵查犯罪權限之機關或人員，僅知悉
    犯罪事實，尚不知悉犯罪人前，即主動向前往現場處理之員
    警自首，並坦承肇事而接受裁判。
二、案經陳素娘訴由高雄市政府警察局林園分局移送臺灣高雄地
    方法院檢察署檢察官偵查起訴。
    理  由
壹、證據能力部分：
    按被告以外之人於審判外之陳述，雖不符刑事訴訟法第159
    條之1 至之4 之規定，然經當事人於審判程序同意作為證據
    ，法院審酌該言詞陳述或書面陳述作成時之情況，認為適當
    者，亦得為證據，同法第159 條之5 第1 項定有明文。本判
    決下列所引用之證據，屬被告以外之人在審判外陳述之傳聞
    證據部分，除依刑事訴訟法第159 條之1 至第159 條之4 規
    定得為證據者外，其餘業經被告及檢察官於本院審理中，就
    卷內各項證據（含傳聞證據、非傳聞證據及符合法定傳聞法
    則例外之證據），均明示同意有證據能力（見本院卷第19-2
    0 頁），基於尊重當事人對於傳聞證據之處分權，及證據資
    料愈豐富愈有助於真實發現之理念，本院審酌該等證據作成
    時情況，並無違法取證之瑕疵，且無顯不可信之情形，以之
    作為證據應屬適當，自均有證據能力，而得採為認定被告犯
    罪事實之證據。
貳、認定事實所憑之證據及理由：
一、上開事實，業據被告王立中於原審及本院審理中坦承在卷（
    見原審卷第16、23頁、本院卷第18、30頁），並經證人即告
    訴人陳素娘於警詢、檢察官偵查中證述甚詳（見警卷第4-5
    頁、偵卷第7 頁），復有高雄縣政府警察局林園分局車禍處
    理小組道路交通事故談話紀錄表、道路交通事故現場圖、道
    路交通事故調查報告表(一)(二)、交通事故肇事人自首情形紀錄
    表、肇事現場蒐證照片及證號查詢汽車駕駛人資料（見警卷
    第6-12、14頁、本院卷第22頁）在卷可稽，足認被告之任意
    性自白核與事實相符，堪信為真實。又告訴人因本件車禍受
    有前揭傷害之事實，亦有許耕豪復健科診所及高雄醫學大學
    附設中和紀念醫院診斷證明書在卷可憑（見警卷第15-17 頁
    ），足認被告上開過失行為與告訴人所受傷害結果之間，二
    者具有相當因果關係，亦可認定。
二、綜上所述，被告前揭過失傷害之犯行，事證明確，堪以認定
    ，應依法論科。
、論罪科刑：
一、核被告所為，係犯刑法第284 條第1 項前段之過失傷害罪。
    又被告於肇事後留在現場，於有偵查犯罪職權之機關或公務
    員僅知悉犯罪事實，尚不知犯罪人為何人前，即主動向據報
    前來現場處理之員警坦承肇事，並接受裁判之事實，有高雄
    縣政府警察局林園分局交通事故肇事人自首情形紀錄表附卷
    可查（見警卷第9 頁），堪認合乎自首要件，爰依刑法第62
    條前段之規定，減輕其刑。
二、原審認被告罪證明確，因而適用刑法第284 條第1 項前段、
    第41條第1 項前段、第62條前段及刑法施行法第1 項之規定
    ，並審酌被告貿然開啟左前車門，致告訴人受有前揭右脛骨
    開放性骨折、右橈骨骨折及左骨盆骨折等傷害及坦承犯行之
    犯後態度等一切情狀，量處拘役50日，並諭知如易科罰金，
    以新臺幣1,000 元折算1 日。其認事用法，核無不合，量刑
    亦屬允當。被告上訴意旨以原審未審酌其已與告訴人和解，
    未諭知不受理判決，指摘原判決不當，惟被告係於原審100
    年5 月4 日言詞辯論終結（同年月18日宣判）後，於同年月
    19日始與告訴人達成和解之事實，有高雄市三民區調解委員
    會調解書及調解案件撤回告訴狀附卷可憑（見本院卷第5-6
    頁），告訴人既未於第一審言詞辯論終結前撤回其告訴（刑
    事訴訟法第238 條參照），原審予以實體判決，於法並無不
    合，被告之上訴無理由，應予駁回。末查，被告於原審判決
    後，已與告訴人達成和解等情，此有前揭高雄市三民區調解
    委員會調解書及匯款明細資料附卷可憑（見本院卷第5 、36
    -39 頁），且未曾因故意犯罪受有刑徒刑以上刑之宣告，有
    臺灣高等法院被告前案紀錄表在卷可參（本院卷第11頁），
    此次係屬偶發事件，且犯後坦承過失傷害之犯行及與告訴人
    達成和解，顯有悔意，本院審酌上情，認其經此論罪科刑之
    教訓，當知警惕，應無再犯之虞，所宣告之刑以暫不執行為
    適當，爰併宣告緩刑2 年。
據上論結，應依刑事訴訟法第368 條、第74條第1 項第1 款，判
決如主文。
本案經檢察官張益昌到庭執行職務。
中    華    民    國   100    年    8     月    4     日
                  刑事第四庭  審判長法  官  蕭權閔
                                    法  官  吳進寶
                                    法  官  唐照明
以上正本證明與原本無異。
不得上訴。
中    華    民    國   100    年    8     月    4     日
                                    書記官  黃琳群
附錄本案論罪科刑法條文：
中華民國刑法第284條第1項
因過失傷害人者，處6 月以下有期徒刑、拘役或5 百元以下罰金